【裁判字號】    96,交聲,191
【裁判日期】    970306
【裁判案由】    違反道路交通管理處罰條例聲明異議
【裁判全文】
臺灣苗栗地方法院交通事件裁定         96年度交聲字第191號
原處分機關  交通部公路總局新竹區監理所苗栗監理站
異  議  人
即受處分人  甲○○
上列異議人即受處分人因違反道路交通管理處罰條例案件，對於
交通部公路總局新竹區監理所苗栗監理站中華民國96年11月26日
所為之竹監苗字第裁54-GD0000000號處分（原舉發案號：中市交
警字第GD0000000 號），聲明異議，本院裁定如下：
    主  文
異議駁回。
    理  由
一、按汽車駕駛人，行經有燈光號誌管制之交岔路口闖紅燈，處
    新臺幣（下同）1800元以上5400元以下罰鍰，又汽車駕駛人
    ，有違反道路交通管理處罰條例第53條情形者，除依原條款
    處罰鍰外，並記違規點數3 點，道路交通管理處罰條例第53
    條第1 項、第63條第1 項第3 款，分別定有明文。再按道路
    交通管理處罰條例所稱汽車包括機器腳踏車，同條例第3 條
    第8 款亦有明文。
二、本件異議人甲○○所有之車牌號碼KBF-501 號重型機車，於
    民國96年10月13日15時50分，在台中市○○路、僑孝街口闖
    紅燈，經台中市警察局第5 分局員警乙○○發覺前揭違規事
    實，並攔停異議人後摯單舉發。異議人於舉發通知單所載期
    限內到案申訴，經原處分機關函請原舉發單位查覆後，仍認
    異議人所有之上揭機車仍有上開違規行為明確，即依上開規
    定及違反道路交通管理事件統一裁罰基準表之規定，裁處異
    議人罰鍰1800元並記違規點數3 點。
三、異議意旨略以：異議人行經違規地點適逢管制號誌由綠燈變
    黃燈，異議人當下已經通過停止線，並持續向前行駛，到達
    警員面前時，號誌才變紅燈，而員警一看到變紅燈就認定異
    議人就是「闖紅燈」，並非事實，員警在執行勤務時並無準
    備攝影器材，所以無法拍照存證，亦無路口監視器等積極證
    據證實有違規事實云云。
四、本院查：
（一）按依道路交通管理處罰條例科處行政罰事件，依據公法爭
      議之舉證責任分配法則，固應先由行政機關就其業已履踐
      相關正當法程序，以及人民應受處罰之客觀違反法令行為
      ，負證明之責。惟行政機關對於前開應為舉證事項，非不
      得以執行查察取締勤務人員，依據調查人證之程序，使就
      親歷事實提供不可替代之證明方法，尤於當場舉發交通違
      規事件，鑑於交通違規事實往往驟然而現、稍縱即逝，若
      硬性要求舉發員警不分違規情節，一律必須預留證據，俾
      便事後提出供法院審酌，除有現實技術可行性之困難外，
      勢將大幅提高交通管理之行政成本，並嚴重削弱道路交通
      管理之行政效能，此絕非立法者制定道路交通管理法規之
      本意。
（二）上開車號KBF-501號重型機車於前揭時間闖紅燈之違規事
      實，已據證人即開單告發之員警於本院調查時具結證稱：
      「（如何發現及取締過程？）當時我在北屯路定點攔查，
      我確定當時北屯路為紅燈，異議人行經北屯僑孝路口，由
      南往北的方向，超越停止線，並往我取締的方向騎過來，
      所以我就將異議人攔下來，並告知其闖紅燈。」、「（你
      看到行為人闖紅燈的時候，是已經闖紅燈，還是搶黃燈？
      ）那時候已經是紅燈了，我攔下他沒多久就變綠燈了。」
      、「（闖紅燈的車輛有多少？）他是第一輛，後來的都是
      在停止線，他後面也沒有人闖紅燈。」、「（有沒有可能
      看錯燈號或車輛？）我看的時候是紅燈，也不可能看錯車
      輛，因為他騎過來，我攔他的」等語，並有台中市政府警
      察局舉發違反道路交通管理事件通知單1 份附卷可稽。查
      證人乙○○員警與異議人並無怨隙，核無甘冒偽證重典及
      濫開罰單所必須面臨之刑事及行政責任，誣陷異議人之虞
      ，且員警乃定點取締而發現上開闖紅燈事實，相較於異議
      人乃在移動中觀察燈號，則在異議人超過停止線時燈號為
      黃燈或紅燈此一事實上，應以定點觀察之員警較為可信。
      又異議人雖主張其騎至員警面前時號誌始變為紅燈，但未
      提出任何證據資料證明其抗辯，而員警所為之證言既有具
      結等制度擔保，則依上開（一）所述之意旨，該證述應認
      為可信。是依證人乙○○警員之上開證述，應可認定車號
      KBF- 501號重型機車於前揭時地確有闖紅燈之違規行為無
      誤。
五、綜上所述，本件異議人所有上開機車既有前揭闖紅燈之違規
    行為，從而，原處分機關依道路交通管理處罰條例第53條第
    1 項、第63條之規定及違反道路交通管理事件統一裁罰基準
    表，裁處異議人罰鍰1800元、並記違規點數3 點，核無違法
    或不當之情事，聲明異議意旨仍執前詞，任意指摘原處分，
    並無理由，應予駁回。
六、據上論斷，應依道路交通案件處理辦法第19條，裁定如主文
    。
中    華    民    國    97    年    3     月    6     日
                          交通法庭法  官  林卉聆
以上正本證明與原本無異。
如不服本裁定應於送達後5日內向本院提出抗告狀。
                                  書記官  葉  政
中    華    民    國    97    年    3     月    6     日


司法院資訊處製作；財團法人民間司法改革基金會備份。
